【裁判字號】    89,訴易,11
【裁判日期】    890808
【裁判案由】    侵權行為損害賠償
【裁判全文】
臺灣高等法院臺中分院民事判決  八十九年度訴易字第十一號
原  告  甲○○
被  告  乙○○
                居臺中縣太平市.
右當事人間侵權行為請求損害賠償事件，原告提起刑事附帶民事訴訟，經本院刑事庭
裁定移送民事庭（八十八年度附民字第六七○號），本院判決如左：
      主      文
被告應給付原告新台幣參拾萬捌千元，及自民國八十五年二月十七日起至清償日止按
週年利率百分之五計算之利息。
訴訟費用由被告負擔。
原告假執行之聲請駁回。
      事      實
甲、原告方面：
一、聲明：求為判決：(一)被告應給付原告新台幣（以下同）參拾萬捌仟元，及自民國
    （以下同）八十五年二月十七日起至清償日止按周年利率百分之五計算之利息。
    (二)訴訟費用由被告負擔。(三)原告願供擔保，請准予宣告假執行。
二、陳述：
  (一)被告於八十五年二月十六日，以詐欺之意圖，向原告詐稱替朋友購買鑽戒二只，
    價值參拾萬捌仟元，渠一再保證翌日付款，惟嗣後被告即避不付款，原告屢加催
    討，被告仍未清償，原告始知受騙。
  (二)按因故意或過失，不法侵害他人之權利者，負損害賠償責任，民法第一百八十四
    條前段定有明文；又同法第二百十六條規定，負損害賠償責任者，應以填補債權
    人所受損害及所失利益。
  (三)本案被告為加害人，依法應賠償原告所受損害，即前開鑽戒二只之價額參拾萬捌
    仟元，且其給付價款之義務，依約定應係在八十五年二月十七日為給付，因其未
    依約定給付，原告仍亦受有利息之損失，為此併請求自八十五年二月十七日起至
    清償日止按周年利率百分之五計算之利息。
  (四)被告一再稱欲還款而與原告簽訂協議書，然渠仍未按協議書履行，迄今仍分文未
    付。
三、證據：引用本件刑事判決卷證。
乙、被告方面：被告經合法通知均未到庭，亦未為聲明、陳述及提出證據。
丙、本院依職權調閱本院八十八年度上易字第二四四二號詐欺案件卷。
        理     由
一、被告經合法通知，未於言詞辯論期日到庭，核無民事訴訟法第三百八十六條所列
    各款情形，爰依原告之聲請，由其一造辯論而為判決。
二、本件原告主張：被告於八十五年二月十六日，以詐欺之意圖，向原告詐稱替朋友
    購買鑽戒二只，價值參拾萬捌仟元，渠一再保證翌日付款，惟嗣後被告即避不付
    款，原告屢加催討，被告仍未清償，原告始知受騙。按因故意或過失，不法侵害
    他人之權利者，負損害賠償責任，民法第一百八十四條前段定有明文；又同法第
    二百十六條規定，負損害賠償責任者，應以填補債權人所受損害及所失利益。本
    案被告為加害人，依法應賠償原告所受損害，即前開鑽戒二只之價額參拾萬捌仟
    元，且其給付價款之義務，依約定應係在八十五年二月十七日為給付，因其未依
    約定給付，原告仍亦受有利息之損失，為此併請求自八十五年二月十七日起至清
    償日止按周年利率百分之五計算之利息等語。被告經合法通知均未到庭，亦未為
    聲明、陳述及提出證據。
三、經查：被告乙○○於本件刑事案件審理時，坦承有於八十五年二月十六日晚間七
    時許，至臺中縣梧棲鎮○○路○段八三０號甲○○經營之晶晶百貨行購買鑽戒二
    只之事實，辯稱渠係為友人簡明民代為購買上開鑽戒二只，當時簡某表示欲購買
    鑽戒贈與其妻，迄渠代購得鑽戒並交付與簡某後，過二、三日簡某即不知去向，
    其簽發之面額五、六百萬元之支票亦均退票，渠願與原告處理此項債務，且已委
    其妻與原告商談和解，並非詐欺云云。惟查：
    (一)被告確有向原告購買價值三十萬八千元之鑽戒二只之事實，業據原告指訴綦詳
      ，亦為被告所不否認，復有估價單一紙在卷可憑（見台灣台中地方法院八十五
      年度自字第六五六號卷第四頁）。
    (二)被告於本件刑事案件審理時辯稱係代友人簡明民購買鑽戒，惟簡某攜走鑽戒後
      退票且不知去向，且簡某尚欠渠一千餘萬元云云。另稱購買鑽戒當日簡明民雖
      有一同前往，但並未直接與原告接洽交易，其另至隔壁購買茶葉云云，惟查被
      告於台灣台中地方法院八十五年度自字第六五六號審理時供稱「簡明民部分我
      另外告他，毋庸傳訊」云云在卷（見該卷第二八頁），即拒不到案，經通緝後
      ，該院再傳喚證人簡明民，該證人仍未到庭，上訴本院後，本院經合法傳喚，
      該證人未能出庭，本院調閱該證人之戶籍謄本，顯示簡明民於八十五年六月九
      日即死亡，足見該證人無從再傳喚甚明。況依原審卷附之估價單所示，僅有被
      告之簽收，並無簡明民之簽名，可見被告所稱係友人簡明民欲購買云云，已難
      採信。且上開鑽戒二只價格高達三十萬八千元，業據原告陳明，為被告所不否
      認，復有估價單影本一紙在卷可參，其價值不菲，且鑽戒造型、大小、成色不
      一，買受人必經挑選撿擇後方決定是否購買，倘簡明民有意購買鑽戒贈與其妻
      ，且已偕同被告前往，豈有至原告店面而不入，逕委由被告至店內代購，而個
      人反至隔鄰購買茶葉之理，被告所述渠代簡明民購買鑽戒之情節，顯與常情乖
      違。
    (三)被告另於本件刑事案件審理時辯稱渠自八十二年至八十五年間曾投資及借款予
      簡明民，簡某取走鑽戒後，即開始跳票，渠始知受騙，並提出簡某簽發之票號
      0000000號、面額一百萬元支票一紙、發票日八十三年十二月三十一日
      、付款人臺中市第六信用合社繼光分社，票號0000000、000000
      0號、面額分別為二百萬、一百萬元、發票日分別為八十三年十一月二十六日
      、二十五日、付款人均為臺中市第四信用合作社中清分社之支票二紙，及票號
      一八五八０七號、面額五十萬元、發票日八十三年十月二十六日、到期日八十
      四年一月二十六日之本票一紙以資憑據（見本院八十八年度上易字第二四四二
      號卷第五五至五七頁），惟查上開支票、本票發票日均載八十三年間，本件八
      十五年二月十六日所為犯行相距甚久，未足認與本件犯行有何關連，且被告自
      承上開票據均未向簡某提示等語，查上開票據即均早於八十三年間即簽發，被
      告亦未向其提示，遲至八十五年二月十六日始知簡某財務狀況有異，顯與常情
      有違。是上開票據至多可證被告確與簡明民有金錢往來，未足可證確係簡某委
      其代購鑽戒，亦無從證明簡某取得鑽戒後被告始知簡某財務狀況不佳等情，自
      未足為有利被告之認定。
     (四)被告於本件刑事案件審理中另供稱渠於八十四年底即因跳票，此後支票、本
       票均遭退票，財務發生困難等語，顯見被告本人於八十四年底其財務狀況即
       生問題，竟於八十五年二月十六日以為朋友代購為由購買價值高達三十萬八
       千元之鑽戒，嗣後亦未支付價金，且推稱係其友人簡明民取走鑽戒，顯見被
       告購買之初即無付款之意，其有不法所有之意圖甚明，而渠既無付款之意，
       猶向原告稱翌日付款，騙取鑽戒二只，顯見被告確有詐術之施予，被告因此
       經判決有期徒刑六月確定在案，經依職權調閱本院八十八年度上易字第二四
       四二號詐欺案件之有關案卷，查明屬實。
四、按因故意或過失，不法侵害他人之權利者，負損害賠償責任，民法第一百八十四
    條前段定有明文；又同法第二百十六條規定，負損害賠償責任者，應以填補債權
    人所受損害及所失利益。本件被告為加害人，依法應賠償原告所受損害，原告依
    此請求被告給付參拾萬捌仟元，及自八十五年二月十七日起至清償日止按周年利
    率百分之五計算之利息，為有理由，應予准許。又假執行部分，原告雖陳明願供
    擔保請求假執行，惟因本判決給付之金額未逾一百萬元，判決後不得上訴第三審
    ，而告確定，毋庸為假執行之宣告，原告聲明假執行之宣告，不應准許，應予駁
    回，附此說明。
據上論結：本件原告之訴為有理由，依民事訴訟法第三百八十五條第一項、第七十八
條，判決如主文。
中      華      民      國     八十九     年      八      月      八    日
~B1民事第二庭審判長法  官  童有德
~B2                法  官  饒鴻鵬
~B3                法  官  黃永泉
右為正本係照原本作成。
不得上訴。
~B                書記官  吳宗玲
中      華      民      國     八十九     年      八      月      十    日
                                                                        Ｙ


司法院資訊處製作；財團法人民間司法改革基金會備份。
